【裁判字號】    98,事聲,199
【裁判日期】    981229
【裁判案由】    消債聲明異議
【裁判全文】
臺灣高雄地方法院民事裁定             98年度事聲字第199號
異  議  人
即  債權人  台北富邦商業銀行股份有限公司
法定代理人  甲○○
異  議  人
即  債權人  中國信託商業銀行股份有限公司
法定代理人  乙○○○○
相  對  人  丙○○
上列當事人間消費者債務清理事件，異議人對於民國98年11月17
日本院98年度司執消債更字第474 號所為更生方案認可之裁定，
聲明異議，本裁定如下：
    主  文
原裁定廢棄。
   理  由
一、異議要旨略以：相對人即債務人所提出之履行更生方案之方
    式，係由債務人將每月清償金額繳款予最大債權銀行，再由
    最大債權銀行依各債權人之債權金額比例撥付予各債權銀行
    ，因事涉金資中心或財金公司等電腦系統、作業及契約等事
    項，且金融機構同業間目前並未就更生或清算事件設有此一
    分配機制，於金融機構作業上時有窒礙難行之處。另更生方
    案對於金融機構之債權人已於司法請求權上有損失之情形下
    ，再額外強制增加最大債權銀行負擔此一成本有欠公平性與
    合理性，故本件之繳款仍請債務人自行繳納至各債權金融機
    構或由法院代收後分配與所有債權人，為此，爰依法聲明異
    議等語。
二、按「債務人有薪資、執行業務所得或其他固定收入，法院認
    更生方案之條件公允者，得不經債權人會議可決，逕依債務
    人之聲請或依職權以裁定認可更生方案。」、「有下列情形
    之一者，法院不得為前項之認可：一、債務人於七年內曾依
    破產法或本條例規定受免責。二、有前條第一項各款情形之
    一。三、無擔保及無優先權債權受償總額，顯低於法院裁定
    開始更生程式時，依清算程式所得受償之總額。四、無擔保
    及無優先權債權受償總額，低於債務人聲請更生前二年間，
    可處分所得扣除自己及依法應受其扶養者所必要生活費用之
    數額。」，消費者債務清理條例第64條第1 、2 項定有明文
    。依上開規定，除有上開法條第2 項所列之情形及同條例第
    63條所規定之應不認可更生方案之情形外，法院自得斟酌債
    務人之收入及資力狀況，於兼顧保障債權人之公平受償及謀
    求消費者經濟生活之更生之利益衡量下，依照債務人所提出
    更生方案之還款成數，債務人是否有浪費之情事，及債務人
    實際生活上是否特殊困難時等情狀，以裁定認可債務人提出
    之更生方案。
三、經查：
（一）本件更生程序本院司法事務官綜合斟酌債務人所提出之更
      生方案，雖未經已申報無擔保及無優先權債權人之可決，
      惟債務人每月之所得僅有9,000 元，而其所提出之更生方
      案為每月清償9,004 元，是以債務人之上開收入，願全數
      清償予債權人，其生活必要費用由親戚濟助，而債務人之
      父為退休公務人員，陳明其每月有固定收入，願就更生方
      案負保證人之責，確保更生方案之履行；再參酌債務人願
      將所提出更生方案之清償期延長為8 年，以提高其清償之
      成數，足見債務人卻已盡其最大能力及誠意；及債務人之
      更生方案之還款金額已佔債務總額之42.22 % ，已相當程
      度保障債權人之利益及公平受償之機會等情形，且債務人
      亦無本條例第64條第2 項及第63條規定之應不認可更生方
      案之情形，而認可債務人所提出之更生方案，其上開認可
      之裁定，尚稱公允、適當及可行，並符合上開法條之規定
      ，自無不當。
（二）惟相對人提出之由其將每月清償金額繳款予最大債權銀行
      ，再由最大債權銀行依各債權人之債權金額比例撥付予各
      債權銀行之方式，因各債權人金融機構同業間目前並未就
      更生或清算事件設有分配機制，且涉及金資中心或財金公
      司等電腦系統、作業及相互間之契約簽訂等事項，致債權
      人勢必需另出支匯款之成本，而於金融機構作業上時有窒
      礙難行之處等情，業據異議人陳明在卷。查本件更生事件
      既是因相對人積欠各債權人債務所造成，相對人始為事件
      之起因，自須負最大之責任，因此於履行更生方案清償債
      務時所需衍生之手續費，自應由相對人負擔始符公平，且
      相對人如不願意負擔及多支出匯款之手續費時，尚得選擇
      其由本人親自至各債權人銀行櫃檯或事務所繳款之方式清
      償，並非即無清償之方式，自不得僅因相對人貪圖清償時
      繳款之方便即強令債權人為其負擔清償債務時所需衍生之
      匯款手續費。原裁定就本件有何不應由相對人負擔清償債
      務時所需衍生之匯款手續費，及相對人有何不能由本人親
      自至各債權人銀行櫃檯或事務所繳款之方式清償，以節省
      相關成本，而必須由最大債權銀行負擔等之理由，未予審
      究載明，容有未洽，自有重行審究之必要，以資周延。
四、綜上所述，原裁定未說明本件更生方案何以必須由最大債權
    銀行依債權比例處理轉匯而負擔此部份之費用，及相對人有
    何不能由本人親自至各債權人銀行櫃檯或事務所繳款之方式
    清償，以節省相關成本之理由，即逕依職權予以核定，自有
    未恰。異議人請求廢棄原裁定，為有理由，應予准許，遂廢
    棄原裁定，並由本院司法事務官依法另行審究處理。
五、依消費者債務清理條例第15條，民事訴訟法第240 條之4 第
    3 項，裁定如主文。
中    華    民    國    98    年    12    月    29    日
                  民事第四庭  法  官  郭文通
以上正本係照原本作成。
如不服本裁定，應於送達10日內向本院提出抗告狀，並繳納裁判
費新台幣1,000元。
中    華    民    國    98    年    12    月    29    日
                              書記官  卓榮杰


司法院資訊處製作；財團法人民間司法改革基金會備份。
